臺灣高雄地方法院交通事件裁定　　　　100年度交聲字第103號
原處分機關　高雄市政府交通局
異　議　人
即受處分人　楊明
上列異議人即受處分人因違反道路交通管理處罰條例案件，對於
高雄市政府交通局民國99年12月27日所為之處分（原處分案號：
高市交裁字第裁32-BO0000000號），聲明異議，本院裁定如下：
    主  文
原處分撤銷。
楊明不罰。
    理  由
一、原處分意旨略以：異議人即受處分人楊明（下稱異議人）
    於民國99年5 月9 日凌晨4 時8 分許，騎乘065-ETK 號重型
    機車，行經高雄市○○○路、自立一路等路段時，因有二輛
    以上汽車共同在道路上競駛（無駕駛執照）之行為，而為警
    摯單逕行舉發，原處分機關乃依道路交通管理處罰條例第43
    條第3 項規定，裁處異議人罰鍰新臺幣（下同）3 萬元，且
    3 年內禁考及施以道安講習等語。
二、聲明異議意旨略以：異議人當時是要前往抬轎，不知道後方
    有飆車族跟隨，自無與其他車輛共同競駛之行為，且異議人
    上開行為亦經高雄地方法院檢察署檢察官以罪嫌不足而為不
    起訴處分在案，爰依法聲明異議，請求撤銷原處分等語。
三、按二輛以上之汽車共同在道路上蛇行，或以其他危險方式駕
    車，或在道路上競駛者，處汽車駕駛人3 萬元以上9 萬元以
    下罰鍰，並當場禁止其駕駛及吊銷其駕駛執照；又汽車駕駛
    人有第1 項第1 款、第3 項行為者，並應接受道路交通安全
    講習及吊扣汽車牌照3 個月，道路交通管理處罰條例第43條
    第1 項、第3 項、第4 項前段、第5 項前段等規定甚明。另
    依同條例第67條第2 項規定，汽車駕駛人，曾依第43條之規
    定吊銷駕駛執照者，3 年內不得考領駕駛執照。次按法院受
    理交通事件，準用刑事訴訟法之規定，道路交通管理處罰條
    例第89條前段定有明文，是刑事訴訟法第154 條第2 項「犯
    罪事實應依證據認定之，無證據不得認定犯罪事實」之規定
    及最高法院40年台上字第86號判例所揭示「事實之認定，應
    憑證據，如未能發現相當證據，或證據不足以證明，自不能
    以推測或擬制之方法，為裁判基礎」之意旨，於法院審理行
    為人違反道路交通管理處罰條例案件時，自應加以援引適用
    。
四、經查：
  (一)異議人於99年5 月9 日凌晨4 時8 分許，騎乘065-ETK 號重
    型機車，行經高雄市○○○路、自立一路等路段時，為警以
    有二輛以上汽車共同在道路上競駛之違規行為摯單逕行舉發
    ，原處分機關乃裁處異議人罰鍰3 萬元，且3 年內禁考及施
    以道安講習之事實，有高雄市政府警察局舉發違反道路交通
    管理事件通知單、高雄市政府交通局高市交裁字第裁32-BO0
    000000號裁決書附卷可稽（參本院卷第10、12頁），且為異
    議人所不爭執，是此部分之事實，堪以認定。
  (二)本院依職權勘驗蒐證錄影畫面，勘驗結果顯示異議人所騎乘
    065-ETK 號重型機車，與其餘3 、4 部均未戴安全帽之機車
    騎士，或兩兩並排、前後跟隨而共同行駛於九如二路（三線
    道）之外側車道、機車道，隨後該3 、4 部機車即紅燈右轉
    自立一路陸橋，並行駛於自立陸橋快慢車道間，嗣下橋後即
    右轉入小巷內離去等情，有本院勘驗筆錄附卷可查（參本院
    卷第24頁），是依上開勘驗結果，僅見3 、4 部機車行經該
    地，並未見異議人之車輛有何與其他機車有飆速、競駛、佔
    據全部車道或其他危險駕駛等行為，自與一般飆車族霸據道
    路、不遵守交通規則等危險駕駛之行為有異，縱認異議人車
    輛斯時有紅燈右轉、未戴安全帽等違規行為，然此僅係違反
    他交通法規，尚難認異議人有何與其他車輛共同競駛、危險
    駕駛之行為，本院自不能僅以異議人之機車與其他3 、4 部
    機車共同行駛於道路一節，即認其有違反道路交通管理處罰
    條例第43條第1 項、第3 項規定之危險駕駛行為。
  (三)至證人即本件舉發員警薛又仁於本院調查時雖證稱：其當晚
    執行防飆勤務，於凌晨3 時55分許接獲110 通報，美術館附
    近有百餘部機車集結，並有部分車輛竄逃至中華路，其便趕
    往攔截，並於中華路、九如路口發現飆車族蹤影，便開始尾
    隨蒐證，異議人之車輛不僅在該車隊中，且有中華路違規左
    轉九如二路、在九如二路紅燈右轉自立路、以及超越市區限
    速之違規行為，嗣異議人車輛下自立陸橋後即右轉小巷逃逸
    ，其遂依法開單舉發等語（參本院卷第23頁）。惟證人薛又
    仁並未自始即全程跟隨飆車族後方蒐證，乃係於接獲110 通
    報後，方於半路攔截並蒐證異議人車輛行駛之情況，本難以
    此證明異議人車輛與美術館集結之飆車族有何關聯；且依上
    開勘驗內容，與異議人車輛同行之3 、4 部車輛，係兩兩並
    排、前後跟隨而行駛於外側車道與機車道間，顯見異議人車
    輛並無霸佔九如路內外慢共三線車道而使其他駕駛人無法使
    用道路之情形，實難謂其行為係壅塞道路之危險行為；至員
    警雖證述該車隊有超速情形，然員警於取締本件違規之同時
    ，既未輔以科學儀器測得該車隊之車速超過道路速限規定，
    自難僅以員警個人之經驗感覺，即為異議人駕駛車輛有超速
    之不利認定。
五、綜上所述，本件尚無積極證據證明異議人於上開時、地，有
    二輛以上汽車共同在道路上以危險方式駕駛之行為，揆諸前
    引法文及判例意旨，自應推定異議人並無違規或其他可歸責
    之事由。原處分機關遽對異議人為上開裁罰，容非允當，異
    議人聲明異議為有理由，自應由本院撤銷原處分，改為異議
    人不罰之諭知。
六、據上論斷，應依道路交通事件處理辦法第19條，裁定如主文
    。
中    華    民    國   100    年    3     月    3     日
                    交通法庭    法  官    王俊彥
如不服本裁定應於送達後5 日內向本院提出抗告狀。
以上正本證明與原本無異。
中    華    民    國   100    年    3     月    4     日
                                書記官    黃園芳